【裁判字號】    97,台上,4477
【裁判日期】    970918
【裁判案由】    違反毒品危害防制條例
【裁判全文】
最高法院刑事判決            九十七年度台上字第四四七七號
上  訴  人  甲○○
上列上訴人因違反毒品危害防制條例案件，不服台灣高等法院高
雄分院中華民國九十七年五月七日第二審更審判決（九十六年度
重上更(三)字第九九號，起訴案號：台灣高雄地方法院檢察署八十
九年度偵字第二七一九七號、九十年度偵字第二四八七號），提
起上訴，本院判決如下：
    主  文
原判決撤銷，發回台灣高等法院高雄分院。
    理  由
本件原判決認定：上訴人甲○○明知甲基安非他命係毒品危害防
制條例第二條第二項第二款所列之第二級毒品，不得運輸及持有
，竟基於運輸第二級毒品甲基安非他命之犯意，於民國八十九年
十一月三十日十五時三十分許，在高雄市前鎮區○○○路與成功
路口某超商前，與綽號「忠哥」之陳泰忠、袁家騏、吳松碰面
談妥如何由上訴人將甲基安非他命交付袁家騏、吳松二人後，
上訴人即向陳泰忠借用其所有之車牌號碼六Ｋ－七三七七號自用
小客車作為運輸毒品工具，並駕駛該車往高雄市旗津方向之某不
詳地點拿取甲基安非他命，陳泰忠則於同日下午十六時二十五分
許先行離開超商現場。嗣於同日十六時三十分許，上訴人駕駛該
車返回凱旋四路與成功路口超商前，未及將甲基安非他命交付予
袁家騏、吳松時，即為警當場查獲，並在車內駕駛座旁腳踏板
處扣得以茶葉鋁箔袋包裝之第二級毒品甲基安非他命五包（驗前
毛重計五○三九．九公克，驗後毛重計五○三九公克），袁家騏
、吳松見狀先離開現場，嗣又返回現場時，為警認出並當場逮
捕等情。因而撤銷第一審判決，改判論處上訴人運輸第二級毒品
罪刑，固非無見。
惟查（一）、犯罪事實應依證據認定之，無證據不得認定犯罪事
實，刑事訴訟法第一百五十四條第二項定有明文。所稱之證據，
雖不以直接證據為限，間接證據亦包括在內；然而無論直接或間
接證據，其為訴訟上之證明，須於通常一般之人均不致有所懷疑
，而得確信其為真實之程度者，始得據為該特定犯罪之認定。上
訴人否認有前揭持有運輸甲基安非他命情事，並辯稱其向綽號「
忠哥」之陳泰忠借用車輛是去長庚醫院，到達長庚醫院後發現茶
葉鋁箔袋，不知車內有安非他命等語。原判決則依證人即查獲本
案之警員顏振裕、楊志旺、胡元鐘之證言認定上訴人有本件犯行
。然查顏振裕、楊志旺、胡元鐘等係證稱：渠等據線報在屏東之
某鐵工廠藏有毒品，乃鎖定從該鐵工廠駛出之涉案車輛（指前揭
六Ｋ－七三七七號自用小客車），一路跟監到高雄市前鎮區○○
○路與成功路口（即本件查獲之地點），發現上訴人從某超商走
出來，與由該車輛下車之三人談話後，即駕駛該車輛離去，渠等
再予跟蹤，但跟至往旗津之過港隧道附近，因未跟上而走失，乃
返回原處埋伏，約三十分許，上訴人駕駛原車返回原處時，上前
盤查，即在車上右前座腳踏板查獲該五包安非他命，「忠哥」則
於上訴人返回之前離去，嗣並在屏東之鐵工廠，查獲其他之安非
他命。扣案之安非他命五包，是在上訴人借車前或借車後放在車
內並不知道；另上訴人與該三人談話時，因距離甚遠，不知其商
談之內容等語（他字第二一八九號卷第十頁背面至第十一頁背面
；偵字第二七一九七號卷第三十五頁至第三十六頁；第一審訴緝
字第六號卷第四十三頁至第四十五頁、第六十二頁至第六十六頁
；原審法院上訴卷第五十五頁至第五十九頁）。如若非虛，參酌
陳泰忠一再否認有出借該車與上訴人，以及袁家麒、吳松均否
認當時有與上訴人及陳泰忠在現場接觸交談等情。則上訴人與陳
泰忠在凱旋四路與成功路口之超商前，是否有與袁家麒、吳松
等人談話，其內容為何，有無涉及交付毒品之事；上訴人借車之
用途何在，是否確與運輸安非他命有關；扣案之安非他命，究係
陳泰忠等從屏東之鐵工廠出發前即放在車內，或上訴人前往他處
取得後放置，如係上訴人前往他處取得後放置，陳泰忠為何一再
否認有出借該車與上訴人，又如係陳泰忠從屏東之鐵工廠出發前
即放在車內，陳泰忠何故於案發前離開現場他去，均存有疑義而
待究明。乃原判決就此未詳查釐清，復未具體說明憑何積極證據
認定，上訴人與陳泰忠等在超商前談妥由上訴人將甲基安非他命
交付袁家騏、吳松，其向陳泰忠借用自用小客車係作為運輸毒
品工具，扣案五包甲基安非他命係上訴人在某不詳地點拿取，遽
憑顏振裕等人仍存有疑義之證言推論上訴人有本件犯行，自有可
議。（二）、科刑判決書所記載之犯罪事實，為論罪科刑適用法
律之基礎，固凡於適用法令有關之重要事項，必須詳加認定，明
確記載，始足為適用法律之依據。原判決認定上訴人與陳泰忠等
三人談妥如何由上訴人將甲基安非他命交付袁家騏、吳松二人
後，上訴人即向陳泰忠借用其所有之自用小客車作為運輸毒品工
具，並駕駛該車往高雄市旗津方向之某不詳地點拿取甲基安非他
命，於同日十六時三十分許，駕駛該車返回原地，未及將甲基安
非他命交付予袁家騏、吳松時，即為警當場查獲等情。因而變
更公訴意旨起訴上訴人係犯毒品危害防制條例第五條（應係第四
條之誤）第五項、第二項販賣第二級毒品未遂罪法條，改論以運
輸第二級毒品罪。然上述所謂「交付」甲基安非他命與袁家騏、
吳松，究係基於何原因交付，是否因買賣、轉讓或贈與而交付
，是為自己交付或受託交付；所謂某不詳地點「拿取」甲基安非
他命，係向何人拿取，基於何原因拿取，是否因販入而取得，均
未詳加記載認定，其事實記載既有欠明確，自無從資為判斷其適
用法律當否之依據。上訴意旨指摘原判決不當，非無理由。按第
三審法院應以第二審判決所確認之事實為判決基礎，刑事訴訟法
第三百九十四條第一項前段定有明文。原判決上述之違背法令，
影響於事實之確定，本院無可據以為裁判，仍應將原判決撤銷，
發回原審法院更為審判。
據上論結，應依刑事訴訟法第三百九十七條、第四百零一條，判
決如主文。
中    華    民    國  九十七  年    九    月   十八   日
                      最高法院刑事第一庭
                          審判長法官  董  明  霈
                                法官  林  茂  雄
                                法官  張  祺  祥
                                法官  賴  忠  星
                                法官  林  立  華
      本件正本證明與原本無異
                                      書  記  官
中    華    民    國  九十七  年    九    月  二十三  日
                                                      Ｅ


司法院資訊處製作；財團法人民間司法改革基金會備份。
